臺灣高雄地方法院刑事判決　　　　　 100年度審訴字第1337號
公　訴　人　臺灣高雄地方法院檢察署檢察官
被　　　告　葉建彰
上列被告因違反毒品危害防制條例案件，經檢察官提起公訴（10
0 年度毒偵字第2328號），嗣因被告就被訴事實為有罪陳述，經
本院告知簡式審判程序意旨並聽取公訴人及被告之意見後，本院
合議庭裁定由受命法官獨任依簡式審判程序審理，判決如下：
    主  文
葉建彰施用第一級毒品，累犯，處有期徒刑玖月。扣案之注射針
筒肆支、夾鏈袋玖個、棉花棒塑膠盒壹個、分藥鏟壹支，均沒收
；又施用第二級毒品，累犯，處有期徒刑肆月。扣案之甲基安非
他命吸食器肆組、棉花棒塑膠盒壹個、分藥鏟壹支，均沒收。應
執行有期徒刑壹年。扣案之注射針筒肆支、夾鏈袋玖個、棉花棒
塑膠盒壹個、分藥鏟壹支、甲基安非他命吸食器肆組，均沒收。
    事  實
一、葉建彰前於民國93年間因施用毒品案件，經臺灣臺南地方法
    院（下稱臺南地院）以93年度毒聲字第915 號裁定送觀察、
    勒戒後，認無繼續施用毒品之傾向，於94年7 月21日執行完
    畢出所，並經臺灣臺南地方法院檢察署檢察官以94年度毒偵
    緝字第213 號為不起訴處分確定。又於前開觀察、勒戒執行
    完畢釋放後5 年內之95年間，因施用毒品案件，經臺南地院
    以95年度訴字第866 號判處有期徒刑6 月確定。另於94年間
    因違反槍砲彈藥刀械管制條例案件，經臺南地院以94年度訴
    字第1528號判處有期徒刑1 年10月，併科罰金新臺幣5 萬元
    ，緩刑4 年確定，嗣經撤銷緩刑，與上開毒品案件，經臺南
    地院以97年度聲減字第328 號裁定減刑並定應執行刑為有期
    徒刑2 年，於97年10月7 日縮短刑期假釋出監並付保護管束
    ，於97年12月26日保護管束期滿，假釋未經撤銷執行完畢。
    詎其猶不知悔改，復基於施用第一級毒品之犯意，於100 年
    2 月5 日晚上8 時許，在友人游泰隆位於高雄市內門區墩仔
    腳19號住處內，以將第一級毒品海洛因摻水置於針筒內注射
    之方式，施用海洛因1 次。另基於施用第二級毒品之犯意，
    於同日晚上9 、10時許，在同一地點，以將第二級毒品甲基
    安非他命置於玻璃球內燒烤之方式，施用甲基安非他命1 次
    。嗣於同年2 月6 日上午11時許，經游泰隆同意搜索，為警
    在上開住宅內，扣得葉建彰所有供施用甲基安非他命之甲基
    安非他命吸食器4 組、供施用海洛因之注射針筒4 支、包裝
    海洛因之夾鏈袋9 個、挖取上開二種毒品之分藥鏟1 支及裝
    盛上開分藥鏟與夾鏈袋之棉花棒塑膠盒1 個，並經其同意採
    尿送驗，結果呈嗎啡、可待因、安非他命、甲基安非他命陽
    性反應，始悉上情。
二、案經高雄市政府警察局旗山分局移送臺灣高雄地方法院檢察
    署檢察官偵查起訴。
    理  由
一、本件被告葉建彰所犯均係死刑、無期徒刑、最輕本刑為3 年
    以上有期徒刑以外之罪，其於審判程序中就被訴事實為有罪
    之陳述，經法官告知簡式審判程序之旨，並聽取公訴人及被
    告之意見後，經本院合議庭裁定由受命法官獨任進行簡式審
    判程序。又本件卷內之證據調查，依同法第273 條之2 規定
    ，不受第159 條第1 項關於傳聞法則規定之限制，依法均有
    證據能力，合先敘明。
二、上揭犯罪事實業據被告坦承不諱，且被告為警查獲後，經採
    其尿液送驗結果，呈現嗎啡、可待因、安非他命、甲基安非
    他命陽性反應，有高雄市政府警察局旗山分局偵查隊偵辦毒
    品案嫌犯尿液採證檢驗對照表、臺灣檢驗科技股份有限公司
    濫用藥物實驗室- 高雄100 年2 月23日第KH/2011/00000000
    號濫用藥物尿液檢驗報告各1 份在卷可稽（見警卷第26頁、
    偵卷第6 頁），足見被告之任意性自白均與事實相符，得為
    認定被告犯罪之依據。是以，被告上開施用第一、二級毒品
    之犯行均堪以認定。
三、按海洛因及甲基安非他命分別係毒品危害防制條例第2 條第
    2 項第1 款、第2 款所稱之第一、二級毒品，依法不得持有
    、施用。次按毒品危害防制條例於92年7 月9 日修正公布，
    自93年1 月9 日施行，其中第20條、第23條將施用毒品之刑
    事處遇程序，區分為「初犯」及「5 年內再犯」、「5 年後
    再犯」。依其立法理由之說明：「初犯」，經觀察、勒戒或
    強制戒治後，應為不起訴處分或不付審理之裁定；經觀察、
    勒戒或強制戒治執行完畢釋放後，「5 年內再犯」者，因其
    再犯率甚高，原實施之觀察、勒戒及強制戒治既已無法收其
    實效，爰依法追訴或裁定交付審理。至於經觀察、勒戒或強
    制戒治執行完畢釋放後，「5 年後再犯」者，前所實施之觀
    察、勒戒或強制戒治已足以遮斷其施用毒品之毒癮，為期自
    新及協助其斷除毒癮，仍適用「初犯」規定，先經觀察、勒
    戒或強制戒治之程序。從而依修正後之規定，僅限於「初犯
    」及「5 年後再犯」二種情形，始應先經觀察、勒戒或強制
    戒治程序。倘被告於5 年內已再犯，經依法追訴處罰，縱其
    第3 次（或第3 次以上）再度施用毒品之時間，在初犯經觀
    察、勒戒或強制戒治執行完畢釋放5 年以後，已不合於「5
    年後再犯」之規定，且因已於「5 年內再犯」，顯見其再犯
    率甚高，原實施觀察、勒戒或強制戒治，已無法收其實效，
    即應依該條例第10條處罰（最高法院95年度第7 次刑事庭會
    議決議參照）。查本件被告有如事實欄所載，受觀察、勒戒
    執行完畢後5 年內，又於95年間因施用毒品案件，經臺南地
    院以95年度訴字第866 號判處有期徒刑6 月確定之事實，有
    臺灣高等法院被告前案紀錄表1 份在卷可憑，足認其再犯率
    甚高，原實施觀察、勒戒程序，顯無法遮斷其毒癮而收其實
    效，則其本件於前揭時、地再度施用海洛因、甲基安非他命
    之犯行，即非屬該條例第20條第3 項所稱「5 年後再犯」之
    情形，揆諸前揭最高法院決議意旨，自應依該條例第10條之
    規定予以追訴處罰。從而，本件事證明確，被告涉犯毒品危
    害防制條例第10條第1 項、第2 項之罪，應堪認定。
四、核被告所為，係犯毒品危害防制條例第10條第1 項、第2 項
    之施用第一級、第二級毒品罪。其為施用而持有第一級毒品
    及第二級毒品之低度行為，應為其施用之高度行為所吸收，
    均不另論罪。被告先後二次施用毒品之行為，犯意各別，行
    為互殊，應予分論併罰。又被告有如事實欄所載，受有期徒
    刑執行完畢之事實，有上開臺灣高等法院被告前案紀錄表在
    卷可參，其受徒刑之執行完畢，5 年內故意再犯此二件有期
    徒刑以上之罪，均為累犯，應各依刑法第47條第1 項規定，
    加重其刑。爰審酌被告前有槍砲、竊盜、施用毒品前科，素
    行不佳，有上開臺灣高等法院被告前案紀錄表可參，其經觀
    察、勒戒及刑之執行後，仍未能徹底戒絕毒品，再犯此二件
    施用毒品罪，顯見其意志不堅，毫無戒毒悔改之意，行為實
    有不該，惟念及被告於本院審理時尚能坦承犯行，犯後態度
    尚可，並考量其犯罪動機、目的、所生危害，及其自稱家庭
    經濟狀況勉持、國中畢業、入監執行前為木工及砂石車駕駛
    、月薪約新臺幣2 萬多元等一切情狀（見警卷第1 頁調查筆
    錄受詢問人欄、本院卷第31頁），分別量處如主文所示之刑
    ，並定其應執行之刑，以示懲儆。另扣案之甲基安非他命吸
    食器4 組、注射針筒4 支、夾鏈袋9 個（警方於扣押物品目
    錄表內雖記載為殘渣袋，惟並未提出任何鑑驗資料證明其上
    有毒品殘留，而得以視同違禁物之毒品整體併予宣告沒收銷
    燬）、棉花棒塑膠盒1 個、分藥鏟1 支，均為被告所有，分
    別供其施用海洛因或甲基安非他命所用之物，經其陳明在卷
    （見警卷第2 頁、偵卷第17頁、本院卷第29頁），爰均依刑
    法第38條第1 項第2 款規定宣告沒收。
據上論斷，應依刑事訴訟法第299 條第1 項前段、第273 條之1
第1 項，毒品危害防制條例第10條第1 項、第2 項，刑法第11條
前段、第47條第1 項、第51條第5 款、第9 款、第38條第1 項第
2 款，判決如主文。
本案經檢察官王兆琳到庭執行職務。
中    華    民    國    100   年    6     月    30    日
                      刑事第十庭      法  官  周佳佩
以上正本證明與原本無異。
如不服本判決應於收受判決後10日內向本院提出上訴書狀，並應
敘述具體理由。其未敘述上訴理由者，應於上訴期間屆滿後20日
內向本院補提理由書（均須按他造當事人之人數附繕本) 「切勿
逕送上級法院」。
中    華    民    國    100   年    6     月    30    日
                                      書記官  李承悌
附錄本案論罪科刑法條：
毒品危害防制條例第10條
施用第一級毒品者，處6 月以上5 年以下有期徒刑。
施用第二級毒品者，處3 年以下有期徒刑。